【裁判字號】    95,上易,155
【裁判日期】    950509
【裁判案由】    賭博
【裁判全文】
臺灣高等法院高雄分院刑事判決
上  訴  人
即  被  告  甲○○
選任辯護人  郭家駿  律師
上列上訴人因賭博案件，不服臺灣高雄地方法院94年度易字第10
38號中華民國94年12月20日第一審判決（起訴案號：臺灣高雄地
方法院檢察署93年度偵字第19654 號、94年度偵字第8640、1047
0 號），提起上訴，本院判決如下：
    主  文
上訴駁回。
    事  實
一、甲○○自民國86、87年間起即承讓址設高雄市三民區○○○
    路205 號「普樂柏青哥育樂廣場」之相關設備（已向高雄市
    政府申請辦理電子遊戲場營利事業登記），而為該育樂廣場
    之實際負責人（名義負責人則自92年5 月7 日起變更為甲○
    ○之子王啟瑞，另經檢察官為不起訴處分）。因見店內之營
    運狀況不佳，詎其竟與受僱擔任1 樓營業大廳（下稱外場）
    經理之潘搖旗、外場主任之洪維泰、外場副主任之黃慶昇、
    外場櫃檯人員之孫家惠、黃瓊瑤、吳凰絹與會計王雅玲（該
    7 人涉犯常業賭博罪之部分，經台灣高雄地方法院另以94年
    度簡字第7055號審理），共同基於常業賭博之犯意聯絡，而
    自93年4 月間起，在該育樂廣場之公眾得出入之場所內，擺
    設附表1 編號1 所示之賭博電動玩具機共206 臺（均各含IC
    板1 塊），推由王雅玲在高雄市○○街6 號之密室從事賭金
    兌換工作，孫家惠、黃瓊瑤、吳凰絹則在外場櫃檯負責兌換
    代幣、將回珠單折換成黃、黑色寄存卡及開立寄卡憑單資以
    兌換賭金等工作，潘搖旗、洪維泰、黃慶昇與不知情之外場
    服務生黃勇富、楊紹宏、楊秉勳則負責外場服務顧客、清掃
    環境等工作，另不知情之陳信錡，則負責新電動玩具機維修
    之工作，而供不特定人賭博財物，甲○○與潘搖旗等7 人均
    恃此營業收入或薪資維生，並以此為常業。賭博方式為由顧
    客以現金直接、或委託外場服務人員向孫家惠等櫃檯人員以
    「20：1 」比例兌換代幣，再任選店內機檯投入代幣，則機
    檯內即滾出小鋼珠供押注，如押中連莊，該機檯則以預設程
    式賠付若干倍數之小鋼珠，倘未押中，鋼珠即被扣除。如不
    再繼續把玩原機檯，就將贏得或尚餘之小鋼珠拿至回珠器洗
    珠列印回珠單，再持往櫃檯人員，以小鋼珠數目乘以0.37之
    比例，換取由櫃檯人員載記可換取金額之寄卡憑單客戶聯（
    存根聯由櫃檯人員留存、保管）後，經由外場經理潘搖旗、
    外場主任洪維泰、外場副主任黃慶昇等人之指示或偕同，再
    前往位於高雄市○○路6 號之密室以兌換賭金。密室內之王
    雅玲則透過監視器進行監視，確認安全無虞時，即以電動遙
    控開啟第1 道鐵門，讓欲兌換賭金之顧客進入第1 道空間並
    將寄卡憑單客戶聯放入設在第2 道鐵門之小洞內，王雅玲復
    依其上所載記之金額，將同額現金放入小洞交由該名顧客自
    行取走。嗣顧客胡仁譯（觸犯普通賭博罪部分，經台灣高雄
    地方法院院以94年度簡字第7055號審理）於93年9 月27日上
    午11時許，進入該育樂廣場，以新臺幣（下同）9,000 元兌
    換代幣450 枚押注把玩，至同日下午5 時30分許，以上開方
    式向王雅玲兌換2 萬元現金後，正欲離開密室時，為司法警
    察當場查獲；復有顧客方德昌（觸犯普通賭博罪部分，經台
    灣高雄地方法院院以94年度簡字第7055號審理）於同日下午
    1 時許，以2,000 元兌換代幣100 枚押注把玩後，至同日下
    午6 時許，以上開方式向王雅玲兌換13,000元現金後，為警
    在密室口當場查獲；末有顧客莊登雯（觸犯普通賭博罪之部
    分，經台灣高雄地方法院以94年度簡字第7055號審理）於同
    日下午2 時許，以4,000 元兌換代幣200 枚押注把玩，至同
    日下午3 時20分許，以上開方式向王雅玲兌換4,000 元現金
    後，為警查獲。警方並進而持搜索票在該育樂廣場及密室內
    查獲潘搖旗、洪維泰、孫家惠、黃瓊瑤、吳凰絹、王雅玲與
    黃勇富、楊紹宏、楊秉勳、陳信錡等人，且除自顧客胡仁譯
    、方德昌、莊登雯身上扣得個人所有之上開賭金外，另扣得
    如附表1 所示之賭博電動玩具機共206 臺（均各含IC板1 塊
    ）、該址1 樓營業大廳櫃檯之現金671,100 元、正氣街 6號
    密室（即賭金兌換處）之現金242,000 元，如附表2 所示甲
    ○○所有供賭博所用之物，及如附表3 所示與賭博無關之物
    。
二、案經高雄市政府警察局及三民第二分局移送暨臺灣高雄地方
    法院檢察署檢察官自動檢舉偵查起訴。
    理  由
壹、程序方面:
    按被告以外之人（包括證人、鑑定人、告訴人、被害人及共
    同被告等）於審判外之陳述雖不符刑事訴訟法第159 條之 1
    至之4 等四條之規定，而經當事人於審判程序同意作為證據
    ，法院審酌該言詞陳述或書面陳述作成時之情況，認為適當
    者，亦得為證據；當事人、代理人或辯護人於法院調查證據
    時，知有刑事訴訟法第159 條第1 項不得為證據之情形，而
    未於言詞辯論終結前聲明異議者，視為有前項之同意，刑事
    訴訟法第159 條之5 定有明文。立法意旨在於傳聞證據未經
    當事人之反對詰問予以核實，原則上先予排除。惟若當事人
    已放棄反對詰問權，於審判程序中表明同意該等傳聞證據可
    作為證據；或於言詞辯論終結前未聲明異議，基於尊重當事
    人對傳聞證據之處分權，及證據資料愈豐富，愈有助於真實
    發見之理念，且強化言詞辯論主義，使訴訟程序得以順暢進
    行，上開傳聞證據亦均具有證據能力。本件當事人明示同意
    證人即共同正犯孫家惠、王雅玲，與證人即娛樂廣場顧客胡
    仁譯、方德昌、莊登雯於警詢中之陳述，及高雄市政府警察
    局營業場所檢查紀錄、93年7 月份薪資表5 張，作為證據，
    本院審酌上開筆錄作成時，較無人情施壓或干擾，亦無不當
    取供之情形，認為以之作為本案之證據亦屬適當，另高雄市
    政府警察局營業場所檢查紀錄及93年7 月份薪資表5 張，亦
    符合刑事訴訟法第159 條之4 文書之要件，經核亦無顯不可
    信之情況，且屬於其他可信之情況下所製作之文書，是上揭
    警詢中之證言及其他證據資料，自具有證據能力。
貳、實體方面：
一、訊據上訴人即被告甲○○對於前開犯罪事實坦承不諱，於原
    審亦同此供承無異。核與證人孫家惠、王雅玲於警詢，及證
    人胡仁譯、方德昌、莊登雯於警詢、偵查中之陳述均相符，
    此外並有普樂柏青哥育樂廣場高雄市政府營業級別證、營利
    事業登記證、搜索票、高雄市政府警察局營業場所檢查紀錄
    各1 份、93年7 月份薪資表5 張、搜證暨監視器翻拍照片數
    十張附卷，及附表1 、2 所示之物扣案可稽，按被告之自白
    ，非出於強暴、脅迫、利誘、詐欺、疲勞訊問、違法羈押或
    其他不當方法，且與事實相符者，得為證據，刑事訴訟法第
    156 第1 項定有明文。亦即被告之自白係出於自由意思，且
    與事實相符者，即有證據能力，本件被告迭次自白係出於自
    由意志，自得採為本件判決之基礎。綜合上揭各證據資料研
    析，足認被告甲○○之自白與事實相符，堪採為認定犯罪事
    實之依據，本件事證明確，被告甲○○以賭博為常業之犯行
    ，洵堪認定。
二、核被告甲○○所為，係犯刑法第267 條之常業賭博罪。按共
    同正犯之成立，有以共同犯意而共同實施犯罪構成要件之行
    為者，有以自己犯罪之意思，參與犯罪構成要件以外之行為
    者，有雖以幫助他人犯罪之意思而參與犯罪構成要件之行為
    者，有以自己犯罪之意思，事前同謀推由一部分實施犯罪之
    行為者，均屬之，司法院大法官會議釋字第109 號解釋可供
    參考。蓋共同正犯，係共同實施犯罪行為之人，在共同意思
    範圍內，各自分擔犯罪行為之一部，相互利用他人之行為，
    以達其犯罪之目的，其成立不以全體均參與實施犯罪構成要
    件之行為為要件。共同正犯之意思聯絡，不限於事前有所謀
    議，僅於行為當時有共同犯意之聯絡，於行為當時，基於相
    互之認識，不論明示通謀或相互間默示合致，以共同犯罪之
    意思參與，均屬之；而行為分擔，亦不以每一階段皆有參與
    為必要，倘具有相互利用其行為之合同意思所為，仍應負共
    同正犯之責，蓋共同正犯，於合同意思範圍內，組成一共犯
    團體，團體中任何一人之行為，均為共犯團體之行為，他共
    犯均須負共同責任，初無分別何一行為係何一共犯所實施之
    必要。（最高法院55年度台上字第522 號、87年度台非字第
    35號、85年度台上字第4962號、88年度台上字第2230號、第
    2858號判決、73年台上字第1886號判例意旨參照）。被告甲
    ○○與外場經理之潘搖旗、外場主任之洪維泰、外場副主任
    之黃慶昇、外場櫃檯人員之孫家惠、黃瓊瑤、吳凰絹與會計
    王雅玲等7 人，就上開犯行，有犯意聯絡及行為分擔，均應
    論以共同正犯。又普樂柏青哥育樂廣場之名義負責人即被告
    之子王啟瑞，業於94年5 月2 日向檢察官陳明其僅為名義負
    責人，被告甲○○方為實際負責人等語，足認檢察官至遲於
    斯時起即知被告甲○○有犯罪嫌疑，是以被告甲○○雖於94
    年5 月4 日自行到案向檢察官陳明案情，也不構成自首（臺
    灣高雄地方法院檢察署94年度偵字第8640號偵查卷宗，第28
    、33頁），併予指明。
三、原審就此部分，依刑法第28條、第267 條、第266 條第2 項
    、第38條第1 項第2 款，罰金罰鍰提高標準條例第1 條前段
    ，並審酌被告甲○○經營賭博性電子遊戲場業，嚴重敗壞社
    會善良風氣，且查獲之賭博電動玩具機多達206 臺、單日營
    業所得更高達91萬餘元，規模甚鉅，顯見惡性非輕，犯後坦
    承犯行，尚有悔悟之意態度等一切情狀，量處有期徒刑1 年
    ，以資懲儆。扣案如附表1 所示之賭博電動玩具機共206 臺
    （均各含IC板1 塊）、育樂廣場1 樓營業大廳櫃檯之現金67
    1,100 元、正氣街6 號密室（即賭金兌換處）之現金242,00
    0 元，分別係當場賭博所用之器具，及在賭檯或兌換籌碼處
    之財物，已據證人孫家惠、王雅玲於警詢中證述明確，俱應
    依刑法第266 條第2 項規定，不問屬於犯人與否，均併予宣
    告沒收；扣案如附表2 所示之物，係供常業賭博所用，且為
    被告甲○○所有之物，業據被告甲○○陳明在卷，均應依刑
    法第38條第1 項第2 款之規定，宣告沒收；至扣案如附表 3
    編號1 至4 所示之物，雖屬被告甲○○所有，但並無證據顯
    示與常業賭博之犯行有何直接相關，另附表3 編號5 至12所
    示之物，及自顧客胡仁譯、方德昌、莊登雯身上扣得之賭金
    200,000 元、13,000元、4,000 元，則均非被告甲○○所有
    ，自無由於被告甲○○部分沒收。認事用法尚無不合，量刑
    亦稱妥適，被告上訴意旨並不否認犯罪，空言指摘原判決不
    當，並無可取，為無理由，應予駁回。
四、另被告陳信錡、黃勇富、楊紹宏、楊秉勳部分，已經原審判
    決確定，不另論列，附此敘明。
據上論斷，應依刑事訴訟法第368條，判決如主文。
本案經檢察官彭南雄到庭執行職務。
中    華    民    國    95    年    5     月    9    日
                  刑事第二庭    審判長法  官  林正雄
                                      法  官  黃壽燕
                                      法  官  陳啟造
以上正本證明與原本無異。
本判決不得上訴。
中    華    民    國    95    年    5     月    9    日
                                      書記官  黃琳群
附錄本判決論罪科刑法條：
刑法第267 條
以賭博為常業者，處2 年以下有期徒刑，得併科1,000元以下罰金
。
┌────────────────────────────────────┐
│附表1：                                                                 │
├─┬─────────┬───────┬────────────────┤
│編│扣  押  物  名  稱│數          量│備          註                  │
│號│                  │              │                                │
├─┼─┬───────┼───────┼────────────────┤
│  │賭│小 豬 哥      │50臺          │合計206臺（均各含IC壹塊），屬當 │
│  │  ├───────┼───────┤場賭博之器具，應依刑法第266條第 │
│  │博│女 警 隊      │50臺          │2  規定沒收。                   │
│  │  ├───────┼───────┤                                │
│  │電│水 果 II      │25臺          │                                │
│  │  ├───────┼───────┤                                │
│01│動│海 物 語      │25臺          │                                │
│  │  ├───────┼───────┤                                │
│  │玩│水 果 王      │19臺          │                                │
│  │  ├───────┼───────┤                                │
│  │具│花    火      │19臺          │                                │
│  │  ├───────┼───────┤                                │
│  │機│魔鬼剋星      │18臺          │                                │
├─┼─┴───────┼───────┼────────────────┤
│02│大豐二路205 號1 樓│新臺幣671100元│均屬在兌換籌碼處之財物，應依    │
│  │營業大廳櫃檯之現金│              │刑法第266 條第2 項規定沒收。    │
├─┼─────────┼───────┤                                │
│03│正氣街6 號（密室）│新臺幣242000元│                                │
│  │賭金兌換處之現金  │              │                                │
└─┴─────────┴───────┴────────────────┘
┌────────────────────────────────────┐
│附表2：                                                                 │
├─┬──────────────────┬───────┬───────┤
│編│扣    押    物    名    稱          │數          量│備          註│
│號│                                    │              │              │
├─┼──────────────────┼───────┼───────┤
│01│代幣                                │300枚         │每枚值20元    │
├─┼──────────────────┼───────┼───────┤
│02│回珠機                              │3臺           │              │
├─┼──────────────────┼───────┼───────┤
│03│回珠單                              │93張          │              │
├─┼──────────────────┼───────┼───────┤
│04│寄卡憑單存根聯                      │6張           │              │
├─┼──────────────────┼───────┼───────┤
│05│寄卡憑單客戶聯                      │5張           │              │
├─┼──────────────────┼───────┼───────┤
│06│空白寄卡憑單(2 聯)                  │28張          │              │
├─┼──────────────────┼───────┼───────┤
│07│93年9 月27日機檯中獎紀錄表          │12張          │              │
├─┼──────────────────┼───────┼───────┤
│08│電腦主機                            │2臺           │              │
├─┼──────────────────┼───────┼───────┤
│09│監視器硬碟                          │2臺           │              │
├─┼──────────────────┼───────┼───────┤
│10│通往正氣街6 號（賭金兌換處）鐵門鑰匙│2支           │              │
├─┼──────────────────┼───────┼───────┤
│11│上址之監視器螢幕                    │5臺           │              │
├─┼──────────────────┼───────┼───────┤
│12│使用中機檯損壞維修估價單            │5張           │              │
├─┼──────────────────┼───────┼───────┤
│13│市場調查紀錄表                      │14張          │              │
├─┼──────────────────┼───────┼───────┤
│14│每日工作紀錄簿                      │2本           │              │
├─┼──────────────────┼───────┼───────┤
│15│93年1 至6 月各項支出明細表          │1張           │              │
├─┼──────────────────┼───────┼───────┤
│16│人事資料卡                          │37張          │              │
├─┼──────────────────┼───────┼───────┤
│17│93年7 月薪資表                      │5張           │              │
├─┼──────────────────┼───────┼───────┤
│18│內部人員電話聯絡單                  │1張           │              │
├─┼──────────────────┼───────┼───────┤
│19│高雄市第二信用合作社活期性存款憑條  │2張           │              │
├─┼──────────────────┼───────┼───────┤
│20│華南商業銀行全行通收存款憑條        │3張           │              │
├─┼──────────────────┼───────┼───────┤
│21│高雄區中小企業銀行存款憑條          │1張           │              │
└─┴──────────────────┴───────┴───────┘
┌────────────────────────────────────┐
│附表3：                                                                 │
├─┬─────────┬───────┬────────────────┤
│編│扣  押  物  名  稱│數          量│備          註                  │
│號│                  │              │                                │
├─┼─────────┼───────┼────────────────┤
│01│黃色寄存卡        │336 張        │每張值1,000 元，供兌換代幣繼續把│
│  │                  │              │玩機檯使用，與賭博無關          │
├─┼─────────┼───────┼────────────────┤
│02│黑色寄存卡        │220張         │每張值2,000 元，同上            │
├─┼─────────┼───────┼────────────────┤
│03│電玩輸送帶        │1座           │裝設於2 樓機房處，與賭博無關    │
├─┼─────────┼───────┼────────────────┤
│04│某年9月1日人事命令│1張           │數年前之物，與賭博無關          │
├─┼─────────┼───────┼────────────────┤
│05│林恒義所有紅包袋暨│1個           │案外人林恒義個人之物            │
│  │其內樂透下注單    │              │                                │
├─┼─────────┼───────┼────────────────┤
│06│林恒義甲存記事單  │1張           │同上                            │
├─┼─────────┼───────┼────────────────┤
│07│林恒義花旗銀行帳單│1張           │同上                            │
├─┼─────────┼───────┼────────────────┤
│08│林恒義高雄市人民團│1張           │同上                            │
│  │體職員當選證書    │              │                                │
├─┼─────────┼───────┼────────────────┤
│09│林湘雲聯邦銀行帳單│1張           │案外人林湘雲個人之物            │
├─┼─────────┼───────┼────────────────┤
│10│林湘雲電信費帳單  │1張           │同上                            │
├─┼─────────┼───────┼────────────────┤
│11│林琛富花旗銀行帳單│1張           │案外人林琛富個人之物            │
├─┼─────────┼───────┼────────────────┤
│12│林琛富現金(新臺幣)│758元         │同上                            │
└─┴─────────┴───────┴────────────────┘


司法院資訊處製作；財團法人民間司法改革基金會備份。
